臺灣彰化地方法院刑事判決
111年度訴字第511號
公  訴  人  臺灣彰化地方檢察署檢察官
被      告  周雅娟





上列被告因加重詐欺等案件，經檢察官提起公訴（111年度偵字
第3510號），本院裁定改行簡式審判程序，判決如下：
    主    文
周雅娟三人以上共同犯詐欺取財罪，處有期徒刑壹年壹月。
未扣案之犯罪所得新臺幣陸仟元，沒收，於全部或一部不能沒收
或不宜執行沒收時，追徵其價額。
    犯罪事實及理由
一、犯罪事實
（一）周雅娟基於參與犯罪組織之犯意，於民國110年11月初某
      時起，接受自稱「莊群德」之成年男性之吸收，加入「莊
      群德」所屬之詐欺集團，負責接受「莊群德」之指示，收
      受詐欺集團車手轉交之詐騙現金，再轉手交付予「莊群德
      」，並藉此獲取經手款項4％之現金作為報酬。
（二）嗣周雅娟即與「莊群德」及上開詐欺集團成員共同意圖為
      自己之不法所有，基於3人以上共同犯詐欺取財及隱匿或
      掩飾特定詐欺取財犯罪所得之洗錢犯意聯絡，由該詐欺集
      團之其餘女性成員於110年11月21日，佯以張家欽妻子姪
      女「潘玉梅」之身分，撥打電話予張家欽，向張家欽訛稱
      ：欲借款20萬元繳納保險金云云，致張家欽陷於錯誤而於
      同年月22日至臺北市○○區○○路000號「臺北市內湖區農會
      潭美分部」臨櫃匯款新臺幣（下同）20萬元至許代玲（業
      經臺灣彰化地方檢察署檢察官為不起訴處分確定）所申辦
      之玉山商業銀行帳號0000000000000號帳戶（下稱玉山銀
      行帳戶）。嗣許代玲自其上揭帳戶內提領現金15萬元後，
      並於110年11月22日14時許，在彰化縣○○市○○路0段000號
      「麥當勞彰化中正店」騎樓，將所提領之現金15萬元交付
      予周雅娟。嗣周雅娟再將15萬元轉交予「莊群德」，並獲
      得該筆金額4％之現金作為報酬，以此方式掩飾、隱匿詐欺
      所得贓款之去向及所在。
二、認定犯罪事實所憑之證據及理由
    前揭犯罪事實，業據被告周雅娟於警詢及本院審理時均坦承
    不諱，核與證人即另案被告許代玲於警詢時之證述、證人即
    告訴人張家欽於警詢時之證述大致相符，並有告訴人張家欽
    提出之匯款單、前揭玉山銀行帳戶之交易明細、「統一超商
    火車頭門市」自動櫃員機監視錄影畫面翻拍照片、「麥當勞
    彰化中正店」騎樓監視錄影畫面翻拍照片在卷可佐，足認被
    告之自白與事實相符，而得採信。從而，本案事證明確，被
    告犯行堪可認定，應依法論罪科刑。
三、論罪科刑
（一）核被告所為，係犯組織犯罪防制條例第3條第1項後段之參
      與犯罪組織罪、刑法第339條之4第1項第2款之三人以上共
      同詐欺取財罪、洗錢防制法第14條第1項之一般洗錢罪。
      公訴意旨漏未論及組織犯罪防制條例第3條第1項後段之參
      與犯罪組織罪，惟此部分犯行與被告遭起訴且經本院論罪
      科刑之三人以上共同犯詐欺取財罪，具想像競合犯之裁判
      上1罪關係，為起訴效力所及，且經檢察官當庭補充起訴
      法條，本院亦當庭告知被告（見本院卷第136、141頁），
      而給予主張、防禦之機會，本院自得就此部分併予審理。
（二）被告就上開加重詐欺、洗錢犯行，與「莊群德」及所屬詐
      欺集團之其餘成員間，均具有犯意聯絡及行為分擔，為共
      同正犯。
（三）被告所犯參與犯罪組織之行為，與參與犯罪組織後所為詐
      欺取財及洗錢之犯行，在自然意義上雖非完全一致，然仍
      有部分合致，且犯罪目的單一，係以1行為同時觸犯加重
      詐欺取財罪、一般洗錢罪及參與犯罪組織罪，屬想像競合
      犯，應從一重之三人以上共同詐欺取財罪處斷。
（四）本案被告犯行因想像競合從一重之刑法第339條之4第1項
      第2款三人以上共同犯詐欺取財罪處斷，自無從適用組織
      犯罪防制條例第8條第1項、洗錢防制法第16條第2項規定
      ，惟本院於量刑時仍當一併衡酌該等減輕其刑事由，併予
      敘明。
（五）爰以行為人之責任為基礎，審酌被告明知詐欺集團橫行，
      竟加入詐欺集團，擔任收取贓款之角色，與該詐欺集團其
      他成員彼此分工合作，共同詐取告訴人之財物，造成告訴
      人受有財產上之損害，所為實有不該；惟念及被告犯後坦
      承犯行，犯後態度尚可，兼衡其參與本件犯行之程度及分
      工角色、犯罪動機、目的、手段、犯罪所造成之損害，暨
      其於本院審理中自陳高中畢業，入監前擔任防水工程之工
      人，月收入約3萬元，尚有汽車貸款及罰單未清償，已婚
      ，有3名成年子女之智識程度、家庭生活與經濟狀況（見
      本院卷第145頁）等一切情狀，量處如主文所示之刑。
四、沒收
（一）被告於本院審理時自承：我有拿到領取金額的4％報酬等語
      （見本院卷第144頁），堪認其犯罪所得為6,000元（計算
      式：150,000×4％＝6,000），應依刑法第38條之1第1項前段
      之規定宣告沒收，並依同條第3項之規定，於全部或一部
      不能沒收或不宜執行沒收時，追徵其價額。
（二）被告對於本案洗錢標的之財產並未曾取得任何支配占有，
      且被告於本案中非居於主導犯罪之地位，本院認如仍依洗
      錢防制法第18條第1項予以沒收本案洗錢標的之財產，顯
      然過苛，爰依刑法第38條之2第2項之規定，不予宣告沒收
      ，併此敘明。　　　
五、依刑事訴訟法第273條之1第1項、第299條第1項前段、第310
     條之2、第454條第1項，判決如主文。
六、如不服本判決，得自收受送達之日起20日內，向本院提起上
    訴。
本案經檢察官陳鼎文提起公訴，檢察官林子翔到庭執行職務。
中　　華　　民　　國　　111 　年　　7 　　月　　12　　日
                  刑事第八庭  法  官  徐啓惟
以上正本證明與原本無異。
如不服本判決應於收受判決後20日內向本院提出上訴書狀，並應
敘述具體理由。其未敘述上訴理由者，應於上訴期間屆滿後20日
內向本院補提理由書(均須按他造當事人之人數附繕本)「切勿逕
送上級法院」。
告訴人或被害人如對本判決不服者，應具備理由請求檢察官上訴
，其上訴期間之計算係以檢察官收受判決正本之日期為準。
中　　華　　民　　國　　111 　年　　7 　　月　　12　　日
                              書記官  林佑儒
附錄論罪科刑條文：
組織犯罪防制條例第3條
發起、主持、操縱或指揮犯罪組織者，處3年以上10年以下有期
徒刑，得併科新臺幣1億元以下罰金；參與者，處6月以上5年以
下有期徒刑，得併科新臺幣1千萬元以下罰金。但參與情節輕微
者，得減輕或免除其刑。
具公務員或經選舉產生之公職人員之身分，犯前項之罪者，加重
其刑至二分之一。
犯第1項之罪者，應於刑之執行前，令入勞動場所，強制工作，
其期間為3年。
前項之強制工作，準用刑法第90條第2項但書、第3項及第98條第
2項、第3項規定。
以言語、舉動、文字或其他方法，明示或暗示其為犯罪組織之成
員，或與犯罪組織或其成員有關聯，而要求他人為下列行為之一
者，處3年以下有期徒刑，得併科新臺幣3百萬元以下罰金：
一、出售財產、商業組織之出資或股份或放棄經營權。
二、配合辦理都市更新重建之處理程序。
三、購買商品或支付勞務報酬。
四、履行債務或接受債務協商之內容。
前項犯罪組織，不以現存者為必要。
以第5項之行為，使人行無義務之事或妨害其行使權利者，亦同
。
第5項、第7項之未遂犯罰之。

中華民國刑法第339條之4
犯第339條詐欺罪而有下列情形之一者，處1年以上7年以下有期
徒刑，得併科1百萬元以下罰金：
一、冒用政府機關或公務員名義犯之。
二、三人以上共同犯之。
三、以廣播電視、電子通訊、網際網路或其他媒體等傳播工具，
    對公眾散布而犯之。
前項之未遂犯罰之。

洗錢防制法第14條
有第二條各款所列洗錢行為者，處7年以下有期徒刑，併科新臺
幣5百萬元以下罰金。
前項之未遂犯罰之。
前二項情形，不得科以超過其特定犯罪所定最重本刑之刑。